臺灣士林地方法院民事裁定
111年度消債職聲免字第22號
債  務  人  王俞惟（原名：王金城、王山城）
代  理  人  謝孟馨律師(法扶律師)
債  權  人  元大商業銀行股份有限公司
法定代理人  翁健    
代  理  人  黃勝豐  
債  權  人  凱基商業銀行股份有限公司
法定代理人  魏寶生  
債  權  人  台新國際商業銀行股份有限公司
法定代理人  尚瑞強  
債  權  人  中國信託商業銀行股份有限公司
法定代理人  利明献  
債  權  人  良京實業股份有限公司
法定代理人  平川秀一郎
上列債務人聲請消費者債務清理條例事件，本院裁定如下：
    主  文
債務人王俞惟（原名：王金城、王山城）應予免責。
    理  由
一、按法院為終止或終結清算程序之裁定確定後，除別有規定外
    ，應以裁定免除債務人之債務，消費者債務清理條例（下稱
    消債條例）第132條定有明文。又按法院裁定開始清算程序
    後，債務人有薪資、執行業務所得或其他固定收入，扣除自
    己及依法應受其扶養者所必要生活費用之數額後仍有餘額，
    而普通債權人之分配總額低於債務人聲請清算前2年間，可
    處分所得扣除自己及依法應受其扶養者所必要生活費用之數
    額者，法院應為不免責之裁定。但債務人證明經普通債權人
    全體同意者，不在此限；債務人有下列各款情形之一者，法
    院應為不免責之裁定。但債務人證明經普通債權人全體同意
    者，不在此限：一、於7年內曾依破產法或本條例規定受免
    責。二、故意隱匿、毀損應屬清算財團之財產，或為其他不
    利於債權人之處分，致債權人受有損害。三、捏造債務或承
    認不真實之債務。四、聲請清算前2年內，因消費奢侈商品
    或服務、賭博或其他投機行為，所負債務之總額逾聲請清算
    時無擔保及無優先權債務之半數，而生開始清算之原因。五
    、於清算聲請前1年內，已有清算之原因，而隱瞞其事實，
    使他人與之為交易致生損害。六、明知已有清算原因之事實
    ，非基於本人之義務，而以特別利於債權人中之一人或數人
    為目的，提供擔保或消滅債務。七、隱匿、毀棄、偽造或變
    造帳簿或其他會計文件之全部或一部，致其財產之狀況不真
    確。八、故意於財產及收入狀況說明書為不實之記載，或有
    其他故意違反本條例所定義務之行為，致債權人受有損害，
    或重大延滯程序，消債條例第133條、第134條亦分別定有明
    文。
二、經查：
㈠、本件債務人前於民國110年1月12日向本院聲請消費者債務調
    解，於調解不成立聲請清算，經本院於同年8月18日以110年
    度消債清字第30號裁定自同日17時起開始清算程序。嗣經本
    院於111年1月25日以110年度司執消債清字第62號裁定終結
    清算程序等情，業經本院職權調取上開卷宗核閱屬實。
㈡、債務人居住於臺北市北投區，現年72歲，自清算開始時從事
    清潔人員工作，每月平均收入（含薪資收入、身心障礙補助
    、租金補助）約為新臺幣（下同）3萬5,070元（見本院卷第
    51至53頁），每月必要生活費用約為2萬1,878元（見本院卷
    第54頁），是債務人於裁定開始清算程序後有固定收入，且
    扣除必要生活費用後，尚有餘額（計算式：3萬5,070元－2萬
    1,878元＝1萬3,192元）。
㈢、然債務人聲請前2年期間為108年1月至109年12月，其主張因
    罹患糖尿病、憂鬱症、心臟疾病致無法正常工作，於該期間
    除領取身心障礙者津貼及生活補助共計10萬1,280元外，僅
    有自109年12月9日起至同年月23日止有工作收入1萬673元，
    其餘生活所需費用仰賴配偶支應等情，業據債務人提出107
    、108、109年度綜合所得稅各類所得資料清單、身心障礙證
    明、臺北市北投區公所函、郵局客戶歷史交易清單、勞工保
    險被保險人投保資料表為憑【見本院110年度司消債調字第2
    4號卷第17、18、22、23、27至29頁、本院110年度消債清字
    第30號卷（下稱消債清卷）第33、40頁、本院卷第64、65頁
    】，堪認為真實。至債務人於110年1月27日曾領取勞工保險
    老年一次給付11萬3,891元，固有勞動部勞工保險局110年6
    月16日回函可考（見消債清卷第26頁），惟該款項非屬債務
    人聲請前2年之收入，自不計入該期間可處分所得之範圍。
    從而，債務人於聲請清算前2年間可處分所得11萬1,953元（
    計算式：10萬1,280元＋1萬673元＝11萬1,953元）扣除自己之
    必要生活費用48萬3,624元後，並無餘額，與消債條例第133
    條規定之要件不符，應認債務人並無消債條例第133條規定
    之不免責事由。
㈣、至債權人請求調查債務人有無消債條例第134條各款不免責事
    由，惟本院依職權調查結果並無此部分事證可資證明，本件
    核無消債條例第134條各款不免責事由。
三、綜上所述，債務人經法院為終止清算程序之裁定確定，並無
    消債條例第133條、第134條所定之不應免責情形存在，揆諸
    首揭規定及說明，本件應為債務人免責之裁定。　　
四、爰裁定如主文。　　　　　　
中　　華　　民　　國　　111 　年　　 5　　月　　27　　日
                  民事第一庭  法  官  黃筠雅
以上正本係照原本作成。
如對本裁定抗告，應於裁定送達後10日內向本院提出抗告狀，並
繳納抗告費新臺幣1,000 元。
中　　華　　民　　國　　111 　年　　6 　　月　　1 　　日
                              書記官  陳芝箖